臺灣新竹地方法院民事小額判決　　　　 100年度竹小字第22號
　　原　　　告　黃文鍇
　　法定代理人　歐佩玲
　　被　　　告　歐志豪
上列當事人間損害賠償事件，本院於民國100 年1 月26日辯論終
結，判決如下﹕
    主    文
被告應給付原告新臺幣捌仟陸佰貳拾捌元，及自民國一百年一月
十四日起至清償日止，按年息百分之五計算之利息。
原告其餘之訴駁回。
訴訟費用由被告負擔新臺幣伍佰元，由原告負擔新臺幣伍佰元。
本判決第一項得假執行。
    事實及理由
壹、程序事項：
    本件被告經合法通知，未於言詞辯論期日到場，核無民事訴
    訟法第 386條各款所列情形，爰依原告聲請，由其一造辯論
    而為判決。
貳、實體事項：
一、原告主張：民國（下同）99年11月13日12時10分許，原告騎
    乘車號035-GMG 號普通重型機車（下稱系爭車輛）直行行駛
    於新竹市○○街與中華路二段之街口，詎被告駕駛2281-HM
    號自小客車，本停放於路邊突然駛出並快速迴轉，致原告不
    及煞車閃避，而與被告所駕駛之自小客車發生擦撞滑倒，造
    成原告所有之系爭車輛毀損。被告因過失未注意車後狀況，
    不法侵害原告財產上之權利，自應負損害賠償責任，據此，
    爰請求被告賠償系爭車輛修繕費用計新臺幣（下同）17,750
    元，及自99年11月13日起至清償日止，按年息百分之5 計算
    之利息等語。
二、被告未於言詞辯論期日到場，亦未提出書狀作何聲明或陳述
    。
三、本院之判斷：
    (一)原告主張系爭車輛因被告之疏失致受損乙節，業據提出估
      價單為證，並經本院依職權向新竹市警察局第三分局調閱
      本件交通事故之肇事相關人員談話紀錄表、現場圖及現場
      照片核閱無訛，而被告經合法通知，未於言詞辯論期日到
      場，亦未提出任何有利於己之聲明、陳述或證據以供本院
      審酌，本院依調查證據之結果及斟酌全辯論意旨，自堪信
      原告之主張為真實。
    (二)按汽車行駛至交岔路口，轉彎車應讓直行車先行；次按汽
      車迴車前，應暫停並顯示左轉燈光或手勢，看清無來往車
      輛，並注意行人通過，始得迴轉，道路交通安全規則第10
      2 條第1 項第7 款、第106 條第5 款分別定有明文。本件
      被告於上述時地駕車，原應注意上開規定，卻違反駕駛人
      必要之注意義務，致原告所有之系爭車輛遭受碰撞而致車
      身受損，且依上開新竹市○○○道路交通事故調查卷宗所
      附之資料以觀，當時天候雖下雨，但路況、視線良好、無
      障礙物、燈號綠燈等條件下，被告均無不能注意之情事，
      然於行經肇事路口迴轉時，卻未讓原告所駕駛之直行車先
      行，即貿然迴轉，致在後方行駛之原告措手不及與被告所
      駕駛之車輛發生撞擊，則被告顯有過失自明。又被告之過
      失駕駛行為與系爭車輛之損害間，具有相當因果關係，故
      被告就本件肇事應負過失侵權行為之責任，洵堪認定。
    (三)再按汽車、機車或其他非依軌道行駛之動力車輛，在使用
      中加損害於他人者，駕駛人應賠償因此所生之損害；不法
      毀損他人之物者，被害人得請求賠償其物因毀損所減少之
      價值；民法第191 條之2 前段、第196 條分別定有明文。
      又按物被毀損時，被害人除得依據民法第196 條請求賠償
      外，並不排除民法第213 條至第215 條之適用，依民法第
      196 條請求賠償物被毀損所減少之價額，得以修復費用為
      估定之標準，但以必要者為限（例如：修理材料以新品換
      舊品，應予折舊），亦有最高法院77年度第9 次民事庭會
      議決議、同院60年度臺上字第1505號判決及73年度臺上字
      第1574號等判決可資參照。原告主張其所有之系爭車輛因
      本件車禍受損，經估價修理費用需17,750元等情，業據提
      出估價單為證，被告未於言詞辯論期日到場，亦未提出書
      狀供本院審酌，自堪信原告之主張為真實。然系爭車輛係
      98年8 月出廠，有本院依職權調閱之重型機車車籍一份附
      卷足參，是原告所有之系爭車輛至遭被告於99年11月13日
      毀損時，已使用1 年3 個月，揆之前揭說明，以新品換舊
      品而更換之零件，自應予以折舊。而依營利事業所得稅結
      算申報查核準則第95條第8 項規定「依固定資產提列折舊
      採用定率遞減法者，以一年為計算單位，其使用期間未滿
      一年者，按實際使用之月數相當於全年之比例計算之，不
      滿一月者，以月計」，本院依行政院台(86)財字第52053
      號公布之固定資產耐用年數表及固定資產折舊率表，採定
      率遞減法計算其折舊，即機器腳踏車耐用年數為3年 ，每
      年折舊率千分之536 。系爭車輛之零件修理費用為15,250
      元，扣除折舊金額後，被告所應賠償之零件部分修理費用
      為6,128 元（計算方式如附表）。另關於工資及烤漆費用
      合計2,500 元，因無折舊之問題，且該部分之支出係屬修
      復系爭車輛所必要之費用，是此部分費用被告自應全數賠
      償，準此，系爭車輛之必要修復費用共為8,628 元（計算
      方式為：6,128+2,500＝8,628）。
    (四)末按給付無確定期限者，債務人於債權人得請求給付時，
      經其催告而未為給付，自受催告時起，負遲延責任。其經
      債權人起訴而送達訴狀，或依督促程序送達支付命令，或
      為其他相類之行為者，與催告有同一之效力，民法第229
      條第2 項定有明文。本件原告另請求被告給付自99年11月
      13日起之遲延利息乙節，查本件車禍雖於99年11月13日發
      生，惟原告未能提出已催告被告賠償之資料以供本院審酌
      ，則依前揭說明，原告請求被告給付遲延利息應以本件起
      訴狀送達被告（本件係寄存送達，故於100 年1 月13日送
      達被告，有送達證書在卷可稽）之翌日即100 年1 月14日
      起算之遲延利息，方屬有據。
    (五)從而，原告本於侵權行為之法律關係，請求被告給付之金
      額在8,628 元及自100 年1 月14日起至清償日止，按年息
      百分之5 計算之利息，為有理由，應予准許，逾上開部分
      之請求，則無理由，應予駁回。
、本件為小額訴訟事件，就原告勝訴部分，爰依職權宣告假執
    行，並於裁判時確定本件應負擔之訴訟費用金額如主文第三
    項所示。
肆、據上論結，本件原告之訴為一部有理由，一部無理由，依民
    事訴訟法第436 條之23、第436 條第2 項、第385 條第1 項
    前段、第79條、第436 條之19第1 項、第436 條之20，判決
    如主文。
中    華    民    國   100    年    1     月    31    日
                  新竹簡易庭    法  官  盧玉潤
以上正本係照原本作成。
如對本判決上訴，須於判決送達後 20 日內向本院提出上訴狀。
如委任律師提起上訴者，應一併繳納上訴審裁判費。
                                書記官  謝國聖
中    華    民    國   100    年    1     月    31    日
附表：
┌───────────────────────────┐
│車牌號碼035-GMG 號重機車更新零件費用折舊之計算        │
├─────┬─────────────────────┤
│第一年折舊│15,250×0.536＝8,174                      │
├─────┼─────────────────────┤
│第二年折舊│(15,250-8,174)×0.536×3/12＝948          │
├─────┴─────────────────────┤
│時價亦即折舊後之金額：                                │
│15,250-8,174-948＝6,128                               │
├───────────────────────────┤
│備註：上列計算小數點以下均四捨五入。                  │
└───────────────────────────┘